臺灣高等法院高雄分院刑事判決　　　　　　　　　　九十年度上易字第二五六號
　　上　訴　人　臺灣屏東地方法院檢察署檢察官
　　被　　　告　乙○○
右上訴人因被告妨害自由案件，不服臺灣屏東地方法院九十年度易字第七二八號中華
民國九十年十月三十日第一審判決（起訴案號：臺灣屏東地方法院檢察署八十九年度
偵字第五二八八號），提起上訴，本院判決如左：
    主  文
上訴駁回。
    理  由
一、公訴意旨略以：被告乙○○於民國八十九年九月四日上午九時許，在告訴人甲○
    ○所有坐落屏東市○○段十九號土地上，因見告訴人甲○○所僱之工人釘椿準備
    圍籬，竟妨害告訴人甲○○行使權利，在不顧甲○○之阻止下，上前將已架設好
    之木樁十餘支拔起，因認被告乙○○涉犯刑法第三百零四條第一項之強制罪嫌云
    云。
二、按犯罪事實應依證據認定之，無證據不得推定其犯罪事實；又不能證明被告犯罪
    者，應諭知無罪之判決，刑事訴訟法第一百五十四條、第三百零一條第一項前段
    分別定有明文。次按認定不利於被告之事實，須依積極證據，苟積極證據不足為
    不利於被告事實之認定時，即應為有利被告之認定，更不必有何有利之證據，亦
    有最高法院三十年上字第八一六號判例可資參照。所謂「積極證據足以為不利被
    告事實之認定」，根據同院七十六年台上字第四九八六號判例意旨，係指據為訴
    訟上證明之全盤證據資料，在客觀上已達於通常一般之人均不致於有所懷疑，而
    確信被告確曾犯罪之程度，若未達到此一程度，而有合理懷疑之存在時，即無從
    為有罪之認定。再按告訴人之陳述如無瑕疵，且就其他方面調查又與事實相符，
    固足採為科刑之基礎，然告訴人之告訴，係以使被告受刑事訴追為目的，是其陳
    述是否與事實相符，仍應調查其他證據以資審認，此亦有最高法院六十九年台上
    字第一五三一號判例可資參照。本件公訴意旨認被告乙○○涉犯上開被訴罪嫌，
    係以告訴人之指訴及證人李振隆之證詞為其論據。
三、訊據上訴人即被告乙○○堅詞否認有何公訴意旨所述犯罪事實，辯稱：案發當日
    上午告訴人甲○○僱用工人李振隆、江光烈二人釘樁準備圍籬，剛開始由李振隆
    先行釘樁三支，因伊認為有越界情事，遂與告訴人發生爭執，不知道是誰在伊二
    人爭吵時將釘樁拔掉，嗣後均改由江光烈依界標釘樁，伊亦認為很公道，伊自始
    均無拔取木樁之行為等語。經查：
（一）本件告訴人甲○○於提起本件告訴前，曾就同（八十九）年八月五日於同一地
      點與被告乙○○發生衝突乙事，由其女吳麗姝向台灣屏東地方法院檢察署檢察
      官提出告訴，指稱被告乙○○有傷害並摔毀吳麗姝所持相機等犯行，嗣經檢察
      官以八十九年度偵字第四八八四號，被告乙○○涉犯傷害、毀損罪嫌提起公訴
      ，並經台灣屏東地方法院於九十年四月二十六日，以八十九年度易字第一四０
      五號判處乙○○拘役四十日在案，有該院刑事判決書乙份在卷可參。而告訴人
      甲○○於八十九年九月十五日、十月十八日偵查中檢察官訊問時，固以被告乙
      ○○於八十九年九月四日在前揭地點，將其僱工圍籬所釘之木樁拔除，伊當時
      有照相，但底片不見了云云，對被告乙○○提出本件妨害自由之告訴，然其不
      僅未就本件所指前揭時地所發生之事，具體指明，至九十年一月十九日檢察官
      訊問時，猶自承其先前所言有部分為前述同年八月五日所發生，並已經另案提
      出告訴等語（詳偵查卷第二十二頁訊問筆錄），是本件告訴意旨所稱被告乙○
      ○前揭犯行，其具體事實經過如何，發生於何日，甚至是否為前案起訴、判決
      效力所及，容有未明。
（二）其次，告訴人甲○○雖於偵查中聲請傳訊證人李振隆，然依證人李振隆於偵查
      中之證詞：「當時甲○○僱我在該土地上圍籬笆及除草，乙○○就過來阻止，
      說我們不可以施工，因為土地是他們的，於是就上前將做好的木樁拔掉，一共
      大概十幾二十枝被拔掉，另外因甲○○女兒持照相機上前欲拍照存證，被乙○
      ○將照相機摔在地上」（詳偵卷第二十二頁訊問筆錄），顯亦將上開另案八十
      九年八月五日發生之事與此混為一談，此觀告訴人甲○○於同日檢察官就所稱
      該相機遭摔落之事，質疑渠等所言時，即當庭自承有誤（詳偵卷第二十二頁訊
      問筆錄）足堪認定。為此，原審於九十年九月二十八日再度傳訊證人李振隆，
      詎其就當日所發生之事，竟又證稱：「... （告訴人）沒有叫我圍籬笆... 當
      天我一人在做，另告訴人也在場看，沒有其他人在，我在做時他們（告訴人與
      被告）兩人講話越講越大聲，我才知道他們發生衝突... 我沒管他們，後來好
      像是他們不了了之，當天我沒有看到有人釘木樁，我做到傍晚才走，當天江光
      烈並不在場」云云（詳原審卷九十年九月二十八日訊問筆錄），與其先前於偵
      查中所為之證言，大相逕庭。嗣經原審當庭提示並朗讀其前開偵查中所為證述
      後，證人李振隆旋改稱：因其六十七年間曾出車禍，頭腦受傷，先前在偵查中
      所述始為真正，於法院所言不實，但江光烈當天確不在場云云，復於本院調查
      時陳稱：我是在整理地上的東西，我看到的情形是告訴人與被告抱在一起，當
      時木樁已釘了，被告是有拔掉幾根木樁，告訴人阻止後，被告就沒有再拔云云
      ，今姑不論證人李振隆於偵查中所述是否將另案八十九年八月五日發生之事與
      本件事實混為一談，其先後之證述，顯然反覆不一，尚難遽以採信，況證人李
      振隆係受僱於甲○○之工人，依其與告訴人之關係，自難期其證詞客觀公允。
（三）另原審雖傳訊證人江光烈，並向屏東分局民和派出所查詢告訴人及被告所稱當
      日到場處理之員警，除證人江光烈到庭證稱：「當天有請測量人員到場，並由
      我依照測量結果釘了約二十支木樁，我在釘時都沒有發生衝突... 只有我一人
      在那釘樁，乙○○從頭到尾都沒有出現... 我釘到下午六時才釘完」等語（詳
      原審卷九十年七月二十日訊問筆錄），與告訴人甲○○、被告乙○○二人之說
      詞均無交集外，而屏東分局民和派出所當日值班人員亦回覆稱當天並無派員前
      往處理情事。又告訴人之女吳麗姝雖主動到庭陳述，並經原審諭其單就本件即
      前揭八十九年九月四日所發生之事證言，然嗣其證稱：「... 上午八、九點我
      與我父親（即告訴人甲○○）及工人在整地，我們要將樹種到水溝的另一邊，
      因為那邊還是我們地的範圍，但被告不同意，要求我們不得超過水溝，被告當
      時表示該地是他們占的，不准我們種過去，雙方就發生吵架... 」等語後，旋
      又表示：「這講的事不是九月四日發生的，而是八月四日（五日？）的，九月
      四日的事我已不記得了，我現在只是陳述他們間發生爭執的原因」等語（詳原
      審卷九十年八月十日訊問筆錄），要均難以證明被告乙○○確有公訴意旨所指
      犯行。此外，證人即乙○○所僱用之工人陳德玉亦於本院調查時到庭證稱：當
      天伊看到有一民眾指責甲○○，並用腳將木樁踢掉後即離開，伊並未看到被告
      有拔木樁等語（見本院卷第四十七頁）；及證人即當時現場之目擊者蘇明勝證
      稱：八十九年九月四日上午，伊是看到兩方在爭吵，當時沒看到被告將木樁拔
      掉等語在卷（見本院卷第二十八頁），是據證人江光烈、陳德玉、蘇明勝、吳
      麗姝及警員邱修名上開證詞，要均難以認定被告乙○○有何公訴意旨所指強制
      罪之犯行。至告訴人於本院調查時所提出上開土地之現場照片十六張，既非當
      天所拍攝，即與本件被告涉犯妨害自由之罪嫌無涉。
四、綜上所述，被告既始終否認有何妨害自由之犯行，尚難僅憑告訴人片面不一之指
    訴及證人李振隆具瑕疵之證述，即據以認定被告有何公訴人所指前揭妨害自由之
    犯行，公訴人之指訴並無法使本院得到被告確有妨害自由犯行之確信心證。此外
    ，復查無其他積極證據足資證明被告有前開公訴人所指之犯行，揆諸前引法條及
    判例意旨，自屬犯罪不能證明。原審因而為被告無罪之諭知，經核並無不合，公
    訴人循告訴人請求上訴意旨，仍執陳詞，指摘原判決不當，並無理由，應予駁回
    。
據上論斷，應依刑事訴訟法第三百六十八條，判決如主文。
本案經檢察官郭振昌到庭執行職務。
中    華    民    國        九十一      年      一      月    三十一    日
                              臺灣高等法院高雄分院刑事第七庭
                                  審判長法官  李春昌
                            法官  黃憲文
                                        法官  莊飛宗
右正本證明與原本無異。
不得上訴。
                                      書記官  張明賢
中    華    民    國        九十一      年      二      月      五      日
                                                                      Ｈ
